【裁判字號】    99,上易,1734
【裁判日期】    990930
【裁判案由】    竊盜
【裁判全文】
臺灣高等法院刑事判決                99年度上易字第1734號
上  訴  人  臺灣板橋地方法院檢察署檢察官
被      告  甲○○
上列上訴人因被告竊盜案件，不服臺灣板橋地方法院99年度易字
第1007號，中華民國99年6月17日第一審判決（起訴案號：臺灣
板橋地方法院檢察署99年度偵字第7703號），提起上訴，本院判
決如下：
    主  文
上訴駁回。
    理  由
一、公訴意旨略以：被告甲○○意圖為自己不法之所有，於民國
    99年3月3日上午5時53分許，趁四下無人之際，以其所有客
    觀上足供兇器使用之榔頭（即鐵鎚）1支，敲打址設臺北縣
    新莊市○○路669之1號第一銀行丹鳳分行附設之提款機外殼
    （毀損部分另經起訴），欲竊取提款機內之現金供己花用，
    惟破壞提款機、尚未竊得現金之際，被告即至一旁階梯上蹲
    坐，嗣保全人員許晉強獲報於同日上午6時10分許到場，並
    報警處理，扣得鐵鎚1支，因認被告涉犯刑法第321條第2項
    、第1項第3款之加重竊盜未遂罪嫌云云。
二、按犯罪事實應依證據認定之，無證據不得認定犯罪事實。不
    能證明被告犯罪者，應諭知無罪之判決，刑事訴訟法第154
    條第2項、第301條第1項前段分別定有明文。又認定不利於
    被告之事實，須依積極證據，苟積極證據不足為不利於被告
    事實之認定時，即應為有利於被告之認定，更不必有何有利
    之證據。且認定犯罪事實所憑證據，雖不以直接證據為限，
    間接證據亦包括在內，然無論直接或間接證據，其為訴訟上
    之證明，須於通常一般之人均不致有所懷疑，而得確信其為
    真實之程度者，始得據為有罪之認定，如未能發現相當證據
    ，或證據不足以證明，自不能以推測或擬制之方法，以為裁
    判基礎，最高法院著有30年上字第816號、40年台上字第86
    號、76年台上字第4986號判例要旨可資參照。另刑法上之竊
    盜罪，係以意圖為自己或第三人不法之所有而竊取他人之動
    產為要件，其要件事實之有無，均應依證據認定之。
三、公訴人認被告甲○○涉有上開加重竊盜未遂罪嫌，無非以被
    告於警詢及偵訊時之自白、證人即到場處理之保全人員許晉
    強及第一銀行丹鳳分行副理乙○○之證述、扣案之鐵鎚1支
    、臺北縣政府警察局新莊分局搜索扣押筆錄及扣押物品目錄
    表各1份、現場採證照片6幀、監視錄影光碟1片、翻拍照片2
    幀等為其論據。
四、訊據被告固坦承伊曾於上揭時、地，以所攜帶之扣案鐵鎚 1
    支，敲打第一銀行丹鳳分行附設提款機之鍵盤處無訛，惟堅
    決否認有何竊盜犯行，辯稱：伊因於前一天與前妻吵架，心
    情不佳，乃故意持鐵鎚敲打提款機洩憤，敲完後留在現場，
    讓警察過來將伊逮捕，並配合警察以竊盜罪嫌移送，伊當時
    並無想要行竊財物的意思等語。經查：
  (一)被告於上揭時、地，以所攜帶之鐵鎚1支，敲打第一銀行丹
    鳳分行附設提款機鍵盤處乙節，為被告供承不諱，核與證人
    即到場處理之保全人員許晉強、第一銀行丹鳳分行副理乙○
    ○所述情節相符，且有鐵鎚1支扣案可證，此外並有臺北縣
    政府警察局新莊分局搜索扣押筆錄及扣押物品目錄表各1份
    、現場採證照片6幀、監視錄影光碟1片、翻拍照片2幀附卷
    足稽，此部分事實堪以認定。
  (二)上述事實，並不足憑以認定被告確有竊盜犯意：
    依原審勘驗卷附現場監視錄影光碟之記錄內容，結果略為：
    依監視錄影畫面所示，99年3月3日上午5時54分許，一成年
    男子（即被告）走進畫面中，至最內側之提款機前，以右手
    持鐵鎚，用力擊打該提款機，先後共擊打3下，隨即將鐵鎚
    放在該提款機上，徒步走至門口徘徊，然後離開畫面，過程
    之中，該男子僅有以鐵鎚與提款機接觸等情（原審卷第26頁
    ），顯見被告當時持鐵鎚進入之後，係逕至提款機前敲打3
    下，且於敲打完畢後隨即離開該提款機，自始至終未有檢視
    提款機以搜尋財物之舉動，洵與一般意圖行竊財物者之情態
    迥異。參以現場採證照片所示（偵卷第17頁），該提款機遭
    被告持鐵鎚敲打3下後，僅鍵盤處有凹陷毀損而已，外觀結
    構仍屬完整緊密，顯不可能由外觸及內部之現金，是被告當
    時主觀上是否確有竊取該提款機內部現金之犯意，顯有可疑
    ，蓋依一般經驗法則，若被告確有竊盜犯意，應不會僅敲3
    下即停手，並停留於上開現場。再依證人即到場處理之保全
    人員許晉強於原審審理時證稱：（問：你到現場看到什麼事
    情？）我看到被告坐在自動櫃員機外的樓梯間。（問：有無
    跟被告對話？）我跟被告說自動櫃員機有異常，問被告在這
    邊做什麼，被告說是他用的，叫我報警叫警察來，我先回報
    管制中心後就報警。……（問：被告當時神情？）意識清楚
    ，感覺心情很不好。（問：被告除了叫你去報警，有無跟你
    說其他話？）被告跟我說他不會跑。……我看被告破壞鍵盤
    的程度，感覺被告是沒有想要偷錢，因為破壞的程度不是很
    大，只有鍵盤凹陷而已等語（原審24、25頁），核與被告所
    辯：伊當時係因心情不佳，乃故意持鐵鎚敲打提款機洩憤，
    敲完後留在現場，讓警察過來將伊逮捕等語相符，益徵被告
    當時應是出於自暴自棄，故意持鐵鎚敲打毀損提款機，且根
    本沒有逃匿意思，留在犯案現場等候警察到場將之逮捕，自
    難認其有竊盜提款機財物之犯意。
  (三)被告於警詢及偵查時所為竊盜之自白，不可憑採：
    被告於犯案日即99年3月3日之警詢及檢察官偵訊時雖均曾自
    白伊當時有想要拿提款機裡面的錢云云。惟按刑事訴訟法第
    156條第2項規定，被告雖經自白，仍應調查其他必要之證據
    ，以察其是否與事實相符。立法目的乃欲以補強證據擔保自
    白之真實性；亦即以補強證據之存在，藉之限制自白在證據
    上之價值。而所謂補強證據，則指除該自白本身外，其他足
    資以證明自白之犯罪事實確具有相當程度真實性之證據而言
    。雖其所補強者，非以事實之全部為必要，但亦須因補強證
    據與自白之相互利用，而足使犯罪事實獲得確信者，始足當
    之，最高法院74年台覆字第10號判例意旨可資參照。本案被
    告應係出於自暴自棄，乃持鐵槌敲擊本件提款機，並留於現
    場任令警察予以逮捕，已如前述，則被告於心情低落之際，
    縱有於警詢、偵訊時為不實自白之情緒性陳述，亦不難理解
    。此由證人即查獲警員馬偉哲到庭所述：我當時有問被告為
    什麼要這樣做，我向被告闡明他所涉的可能罪名（毀損或竊
    盜）……我問被告是否要拿提款機裡面的錢，被告當時回答
    我說隨便我們移送哪一條都可以，就沒有說其他的話了。…
    …我只記得被告說他當天心情非常不好等語（原審卷第26頁
    反面、第27頁），亦足認定。而遍閱全案卷證，充其量均僅
    能證明被告有持鐵鎚敲打毀損提款機而已（此部分另據檢察
    官提起公訴，本院卷25至26頁），至於被告自始是否確有意
    圖為自己或第三人不法所有之竊盜犯意，尚乏任何補強證據
    可資證明，洵難僅憑被告上開真實性仍待商榷之自白，即率
    認被告有加重竊盜未遂之犯行。
五、綜上，本件公訴人所提證據，認未達於通常一般之人均不致
    有所懷疑，而得確信其為真實之程度，仍有合理懷疑之存在
    ，自不能以推測或擬制之方法，為被告犯加重竊盜未遂罪之
    認定。此外，復查無其他證據足資證明被告確有公訴人所指
    之加重竊盜未遂犯行，揆諸首開說明，公訴人既不能證明被
    告犯罪，依法應為被告無罪之諭知。原審同上認定，核無不
    當，應予維持。
六、檢察官上訴不可採之說明：
    檢察官雖上訴以不得僅以被告仍留現場，推論被告並無竊盜
    犯意，應採被告於警詢及偵查關於竊盜之自白為有罪之認定
    云云，惟查：原判決已詳述係依查獲警員馬偉哲於原審結證
    之證言認定被告於偵查中自白其犯竊盜罪並不實在，經核與
    無法使用一般鐵槌竊取提款機內財物之經驗法則相符，並無
    不當。況公訴人以同一事實，另起訴被告涉犯毀損罪嫌（本
    院卷第25至26頁），且於起訴書內敘明提款機遭被告毀損之
    部分為鍵盤，依毀損部分為鍵盤之客觀事實，亦難認被告係
    以該毀損鍵盤之方式，遂行其基於竊盜犯意所為之竊盜行為
    ，更難憑以認定被告確有竊盜犯意，是本件檢察官上訴，並
    無理由，應予駁回。
據上論斷，應依刑事訴訟法第368條，判決如主文。
本案經檢察官侯千姬到庭執行職務。
中    華    民    國    99    年    9     月    30    日
                  刑事第九庭  審判長法  官  陳貽男
                                    法  官  周盈文
                                    法  官  詹駿鴻
以上正本證明與原本無異。
不得上訴。
                                    書記官  梁淑時
中    華    民    國    99    年    9     月    30    日

司法院資訊處製作；財團法人民間司法改革基金會備份。
